【裁判字號】    98,易緝,219
【裁判日期】    981130
【裁判案由】    竊盜
【裁判全文】
臺灣臺北地方法院刑事判決             98年度易緝字第219號
公  訴  人  臺灣臺北地方法院檢察署檢察官
被      告  乙○○
上列被告因竊盜案件，經檢察官提起公訴（97年度偵字第10270
號），本院判決如下：
    主  文
乙○○共同攜帶兇器竊盜未遂，累犯，處有期徒刑捌月。扣案鋸
子壹把、行車電腦壹個、手套壹只、手電筒壹支、家樂福購物袋
壹個均沒收。
    事  實
一、乙○○前因強盜案件，經臺灣板橋地方法院94年度訴字第16
    91號判決判處有期徒刑8月確定，於民國95年3月2日縮刑期
    滿執行完畢。詎猶不知悔改，與羅正華（68年4月20日生，
    已成年，業經本院97年度易字第1770號判決判處有期徒刑8
    月確定）基於意圖為自己不法所有之犯意聯絡，於97年5月1
    日上午11時35分許，共同攜帶羅正華所有、客觀上足以殺傷
    人身、具有危險性、可供兇器使用之鋸子1把、一字起子1
    支，在臺北市中正區○○○路南往北車道鄰近徐州路交岔口
    旁停車位，見甲○○所有車牌號碼7689-DQ號自小客車停放
    於上址，認有機可乘，即由羅正華戴手套持上開一字起子，
    破壞上開自小客車駕駛座門鎖後開啟該車車門，進入該車扯
    斷破壞連接行車電腦之電路線，而損壞甲○○所有之上開自
    小客車駕駛座門鎖及連接行車電腦之電路線，足以生損害於
    甲○○，羅正華嗣並取下該車既有行車電腦，換上預先準備
    並放置於所攜帶之家樂福購物袋內行車電腦1台，欲以此方
    式發動該車駛離而竊取之，乙○○則攜帶上開鋸子1把及手
    電筒1支（放置於隨身背包內）跨坐於該自小客車右前方人
    行道上停放之不詳車號黑色重型機車上，觀察四周動靜以便
    即時向羅正華示警。嗣甲○○偕同其母吳欣醍、兄林益民前
    往上址欲取車駛離，羅正華見狀，雖尚未竊盜得手，然仍即
    往南仁愛路方向徒步逃逸，乙○○則於甲○○上前詢問有無
    目擊竊案經過時，心虛往北濟南路方向徒步逃逸，經甲○○
    追捕乙○○，林益民與路旁駕車停等停車位而目擊上開竊盜
    犯行之黃國龍追捕羅正華，嗣分別緝獲2人，並於上開行竊
    地點扣得羅正華所有、供與乙○○共同犯罪所用之行車電腦
    1台、手套1只、家樂福購物袋1個（另一字起子1支於羅正華
    逃避追捕時遺落滅失、未扣案），復在乙○○於逃避追捕過
    程中欲丟棄於路旁圍牆內（但為樹枝擋住摔落原處）之背包
    中扣得羅正華所有、供與乙○○共同犯罪所用之鋸子1把及
    手電筒1支。
二、案經甲○○訴由臺北市政府警察局中正第一分局報告臺灣臺
    北地方法院檢察署檢察官偵查起訴。
    理  由
一、證據能力之判斷：
    (一)查本件被告乙○○所為不利於己之陳述，並無出於強暴、
      脅迫、利誘、詐欺、疲勞訊問、違法羈押或其他不正之方
      法，亦非違反法定障礙事由經過期間不得訊問或告知義務
      之規定而為，依刑事訴訟法第156條第1項、第158條之2規
      定，應認其有證據能力。
    (二)證人甲○○、吳欣醍、林益民、黃國龍於審判外之陳述，
      檢察官、被告於本院調查證據時，並未於言詞辯論終結前
      聲明異議，本院審酌該等供述證據作成時之情況，認為適
      當，且亦無其他違背法定程序而取證之情形，依刑事訴訟
      法第159條之5規定、第158條之4反面解釋，自有證據能力
      。
    (三)再查，本件資以認定被告犯罪事實之非供述證據（詳見後
      述），均無違反法定程序而取得之情形，依刑事訴訟法第
      158條之4反面規定，自有證據能力。
二、訊之被告乙○○矢口否認竊盜及毀損犯行，辯稱：伊罹有精
    神疾病，當天僅是要與羅正華去看病，伊不知道羅正華在該
    處要做什麼，伊在警局有遭刑求云云。經查：
    (一)上揭犯罪事實，業據共同被告羅正華於本院審理時坦承不
      諱；核與證人即被害人甲○○、證人即目擊犯罪事實經過
      之黃國龍於警詢及本院審理中，證人即目擊犯罪事實經過
      之林益民、吳欣醍於警詢時證述內容相符；此外，並有扣
      案鋸子1把、行車電腦1個、手套1只、手電筒1支、家樂福
      購物袋1個、卷附7689-DQ 號自小客車車號查詢汽車車籍
      報表、贓物認領保管單、內政部警政署刑事警察局97年8
      月26日刑紋字第09701 25539號鑑驗書等可資佐證；且觀
      諸扣案鋸子1把，乃大型線鋸，把手及鋸身均為鐵製（照
      片如偵卷第51頁所示），應認屬客觀上足以殺傷人身、具
      有危險性、足供兇器使用之器物，另告訴人甲○○之7689
      -DQ號自小客車駕駛座車門鑰匙孔遭被告持用之一字起子1
      支插鑿破壞，業據被告供述屬實，復為證人甲○○證述明
      確，亦堪認上開一字起子1支（未扣案）為客觀上足以殺
      傷人身、具有危險性、足供兇器使用之器物。
    (二)被告乙○○雖抗辯在警局有遭刑求云云，然經本院勘驗乙
      ○○於97年5月1日在臺北市政府警察局中正一分局之警詢
      錄音帶，該次警局詢問係員警係以一問一答之方式製作，
      且全程錄音未中斷，被告在詢答過程中，語氣清晰，而詢
      問之員警語氣平和，並無恐嚇之情事，員警並在製作完筆
      錄時與被告乙○○確認，其所言是否實在，被告乙○○亦
      已當場表示「實在」，並補充說明其因患有精神上疾病，
      才會想破壞該車等情，亦經被告陳明記錄在卷，該次警局
      詢問過程並無不當取供之情形，亦與警詢筆錄記載相符，
      有本院97年10月15日勘驗筆錄可稽，況被告乙○○於警詢
      時僅坦承有意以手電筒打破該車車窗、再持鋸子劃破車內
      椅子以抒解其情緒，但矢口否認有參與本件竊盜、毀損犯
      行，業據警詢筆錄記錄明確，亦與被告乙○○辯稱因遭刑
      求而就本件犯行為自白或不利於己陳述之情形不符，是被
      告乙○○上開辯解，允非可採。
    (三)被告乙○○另辯稱：當天僅是要與羅正華去看病，伊不知
      道羅正華在該處要做什麼云云，然查，被告乙○○前於警
      詢及偵訊時業供稱：「我是一時興起行經該處時，見該部
      黑色馬自達7689-DQ自小客車外觀漂亮應該是有錢人，就
      提議想要破壞它。是羅正華動手破壞，並進入該車內換裝
      行車電腦，當時我是坐在機車上準備拿鋸子和手電筒要破
      壞。」「（為何會挑此車來偷？）我看到它太刺眼。」等
      語（見偵卷第11頁、第53頁），業供稱係欲與共同被告羅
      正華共同毀損該車明確，雖非自承欲與共同被告羅正華共
      同竊盜，然顯非如其嗣後所辯全然不知羅正華欲從事何事
      自明；又被告乙○○前於本院第一次審判期日時供稱：「
      我那天跟羅正華相約要去看醫師，我們從三重坐計程車去
      林森南路，突然羅正華說要停車，下車之後，他就拿袋子
      給我，我也不知道裡面是什麼東西，後來才知道那裡面是
      工具，我就去便利商店買東西，出來之後就沒有看到羅正
      華，我就在原地等他，買東西之前，羅正華跟我說幾句話
      ，好像是要我把風，我沒有聽清楚。」等語（見本院97年
      度易字第1770號卷97年7月17日審判筆錄），雖與前揭警
      偵訊時供述內容不同，然亦非全然不知羅正華欲行竊，是
      被告嗣後辯稱不知羅正華在該處要做什麼云云，是否可信
      ，即非無疑；且訊之目擊本件竊盜犯行經過之證人黃國龍
      亦證稱：伊駕車經過該處要找停車位，聽到被竊車輛即車
      牌號碼7689-DQ號自小客車傳出發動引擎之聲音，誤以為
      該車即將駛離，就在該車左後方道路上暫停等候，此時見
      到被告乙○○坐在該車右前方一輛黑色重型機車上，一直
      注意伊的舉動，後來車主（即證人甲○○）出現後，乙○
      ○即往忠孝東路方向逃逸等語（見本院97年10月16日審判
      筆錄），另證人即被害人甲○○亦證稱：伊去取車時看到
      被告乙○○坐在機車上東張西望，眼神很可疑，共同被告
      羅正華逃逸後，乙○○卻仍神色自若坐在機車上，未如一
      般人一樣好奇先前發生何事，伊覺得奇怪，就過去詢問乙
      ○○有無目擊當時竊案經過，乙○○即拔腿往北逃逸，伊
      在後追趕，乙○○在林森南路與濟南路交岔口附近之林森
      南路上跌倒，爬起來後就將隨身背包往該處學校校園圍牆
      內拋，結果背包被樹擋住掉下來等語（同上審判筆錄），
      足見被告乙○○既知為共同被告羅正華實施竊盜犯行時觀
      察把風，又知於事發後強作鎮定以免遭車主察覺為共犯，
      甚且於情知將被車主逮捕時亦知拋擲隨身背包（內有扣案
      被告羅正華所有之鋸子1把、手電筒1支）以求湮滅證據，
      益見被告確有與共同被告羅正華基於竊盜之犯意聯絡，推
      由共同被告羅正華下手實施，而被告乙○○在旁把風等情
      甚明。
    (四)被告乙○○雖另辯稱罹有精神疾病，然查，經本院函請國
      防醫學院三軍總醫院鑑定結果，被告乙○○雖為邊緣性智
      能偏低及憂鬱疾患，惟案發當時被告乙○○之精神狀態並
      未達到因精神障礙或其他心智缺陷致欠缺或顯著減低辨識
      其行為違法或依其辨識而行為之能力之程度，有該院97年
      10月28日院三醫勤字第0970016549號函附精神鑑定報告書
      可稽；且被告乙○○既知為共同被告羅正華實施竊盜犯行
      時觀察把風，又知於事發後強作鎮定以免遭車主察覺為共
      犯，甚且於情知將被車主逮捕時亦知拋擲隨身背包以湮滅
      證據，已如前述，益見被告乙○○行為時，既未達於因上
      開精神障礙，致不能辨識其行為違法或欠缺依其辨識而行
      為之能力，亦未達於其辨識行為違法或依其辨識而行為之
      能力顯著降低之程度，足堪為上開精神鑑定報告書之佐證
      ；是被告乙○○上開辯解，均非可採，其與共同被告羅正
      華有共同為本件竊盜及毀損犯行，可堪認定。綜上所述，
      本件事證明確，被告犯行堪以認定，應依法論科。
四、核被告乙○○所為，係犯刑法第321條第2項、第1項第3款之
    攜帶凶器竊盜未遂罪，刑法第354條毀損罪，被告與共同被
    告羅正華就上開犯行，有犯意聯絡及行為分擔，皆為共同正
    犯；被告以毀損上開自小客車駕駛座門鎖及連接行車電腦之
    電路線之方式竊取該車，觸犯竊盜及毀損罪，為想像競合犯
    ，應從一重之攜帶凶器竊盜未遂罪處斷；被告前因強盜案件
    ，經臺灣板橋地方法院94年度訴字第1691號判決判處有期徒
    刑8月確定，於民國95年3月2日縮刑期滿執行完畢，有卷附
    臺灣高等法院被告前案記錄表、臺灣板橋地方法院94年度訴
    字第1691號判決書可稽，其受有期徒刑執行完畢，5年內故
    意再犯本件有期徒刑以上之罪，為累犯，依法加重其刑；被
    告已著手於竊盜行為之實施，而未至得手既遂之結果，為未
    遂犯，爰依刑法第25條第2項後段規定減輕其刑，並依法先
    加後減之；爰審酌：(一)被告為國小畢業，有強盜、詐欺犯罪
    前科；(二)被告與共同被告羅正華2人以攜帶兇器之方式共同
    犯罪，共同被告羅正華居於主導之地位，被告居於附從之地
    位，其犯罪之目的、手段、所生危害；(三)被告矢口否認犯行
    ，其犯後態度等一切情狀，量處如主文所示之刑。扣案之鋸
    子1把、行車電腦1個、手套1只、手電筒1支、家樂福購物袋
    1個，為共同被告羅正華所有、供與被告共同犯本罪所用之
    物，爰依法宣告沒收。
據上論斷，應依刑事訴訟法第299條第1項前段，刑法第28條、第
321條第2項、第1項第3款、第354條、第25條第2項後段、第55條
、第47條第1項、第38條第1項第2款，刑法施行法第1條之1第1項
、第2項前段，判決如主文。
本案經檢察官葉芳秀到庭執行職務
中    華    民    國    98    年    11    月    30    日
                  刑事第六庭  法  官  張永宏
以上正本證明與原本無異。
如不服本判決應於收受送達後10日內向本院提出上訴書狀，並應
敘述具體理由；其未敘述上訴理由者，應於上訴期間屆滿後20日
內向本院補提理由書（均須按他造當事人之人數附繕）「切勿逕
送上級法院」。
                              書記官  江虹儀
中    華    民    國    98    年    12    月    1     日
附錄：本件論罪科刑法條全文
刑法第321條
犯竊盜罪而有左列情形之一者，處六月以上、五年以下有期徒刑
：
一、於夜間侵入住宅或有人居住之建築物、船艦或隱匿其內而犯
    之者。
二、毀越門扇、牆垣或其他安全設備而犯之者。
三、攜帶兇器而犯之者。
四、結夥三人以上而犯之者。
五、乘火災、水災或其他災害之際而犯之者。
六、在車站或埠頭而犯之者。
前項之未遂犯罰之。
刑法第354條
毀棄、損壞前二條以外之他人之物或致令不堪用，足以生損害於
公眾或他人者，處2年以下有期徒刑、拘役或5百元以下罰金。


司法院資訊處製作；財團法人民間司法改革基金會備份。
